【裁判字號】    89,上更(一),1264
【裁判日期】    890630
【裁判案由】    侵占
【裁判全文】
臺灣高等法院刑事判決                      八十九年度上更(一)字第一二六四號
    上  訴  人  臺灣臺北地方法院檢察署檢察官
    上  訴  人
    即  被  告  乙○○
右上訴人等因被告侵占案件，不服臺灣台北地方法院八十八年度訴緝字第二四０號，
中華民國八十九年六月三十日第一審判決（起訴案號：臺灣台北地方法院檢察署八十
四年度偵字第六七六九號）提起上訴，經判決後，由最高法院第一次發回更審，本院
判決如左：
    主  文
原判決撤銷。
乙○○連續意圖為自己不法之所有，而侵占對於業務上所持有之物，處有期徒刑柒月
，緩刑貳年。
    事  實
一、乙○○係台北市甲○○○娛樂股份有限公司（下稱高弟公司）之業務副總經理，
    負責銷售該公司影帶及收取貨款等業務，為從事業務之人，竟意圖為自己不法之
    所有，並基於概括之犯意，先於民國八十三年五月間，向台中飛寶企業社收得錄
    影帶及版權之貨款新台幣（下同）一百七十萬元，該企業社以王飛鵬名義簽發台
    灣省合作金庫南豐原支庫為付款人之支票六紙，票號為ＶＧ0000000號至
    ＶＧ0000000號連號，日期依序為八十三年六月五日至同年十一月五日，
    每月之五日，面額除ＶＧ0000000號支票為二十萬元外，餘均為三十萬元
    ，其於同年五月十八日將所收貨款支票交付該公司時，竟將其中ＶＧ00000
    00號及ＶＧ0000000號二張面額各三十萬元，日期為八十三年六月五日
    及同年七月五日之支票侵占入己，僅交付其餘四張支票，嗣為該公司發覺，乃於
    同年十月五日書立切結書願分期償還，惟僅於同年十月三十一日償還二十萬元。
    復於其下屬丙○○於八十三年十月二十九日向亞威影視有限公司收得貨款九萬八
    千元交其保管後，予以侵占入已，未交付該公司，嗣經被害人公司與客戶對帳後
    始發覺上情。
二、案經被害人高弟公司訴由台灣台北地方法院檢察署檢察官偵查起訴。
    理  由
一、右揭事實，業據上訴人即被告（以下簡稱被告）乙○○於本院審理時坦承不諱，
    另核與告訴人高弟公司代表人張凱惠於偵審中之指訴以及證人即該公司之總經理
    趙念慈於偵審中情節之證述情節相符，復有被告簽收之支票存根影本（參八四年
    度偵字第七七五號偵查卷宗第十頁）、被告書立之切結書影本（參同上偵查卷宗
    第十三頁）、案外人丙○○交與告訴人公司之計算單影本（參同上偵查卷宗第十
    五頁）各一紙在卷可按，堪認被告上開自白為真。本件事證明確，被告犯行堪以
    認定。
二、查被告為告訴人公司業務副總經理，有收取貨款之責，為從事業務之人，竟侵占
    業務上所持有之貨款，核其所為，係犯刑法第三百三十六條第二項之業務侵占罪
    。其前後二次業務侵占犯行，時間緊接，所犯犯罪構成要件相同，顯係出於概括
    犯意，為連續犯，應論以一罪，並加重其刑。原審予以論科，雖非無見，惟查如
    附表所示之款項，尚非被告侵占告訴人公司之貨款（理由詳如後述），原審併論
    以業務侵占罪，即有未洽。被告上訴意旨否認犯罪以及公訴人循告訴人之請求提
    起上訴，認為原判決量刑過輕，均無足取，惟原判決既有不當，自屬無可維持，
    應將原判決撤銷改判。爰審酌被告身為公司高級職員，竟不能忠誠任事，增加公
    司營運之困難，及於事後離職逃逸，歷經數年始被通緝歸案，惟已與公司負責人
    達成和解（有和解筆錄影本以及告訴人公司代表人張凱惠所書和解書影本各一份
  在卷可憑），及其犯罪之手段及所生損害等一切情狀處如主文第二項所示之刑示
    懲。又被告前未曾受有期徒刑以上刑之宣告，有本院被告全國前案紀錄表一份在
    卷可按，其因一時失慮，致罹刑典，事後坦承犯行，並與告訴人即公司負責人達
    成和解，尚具悔意，經此刑之宣告應知警惕而無再犯之虞，因認本件以暫不執行
    其刑為當，爰併予諭知緩刑二年，用啟自新。
三、公訴意旨另以：被告將附表所示款項收取後侵占入己，未交還公司，亦犯有業務
    上侵占罪嫌云云。訊據被告則堅決否認此部分之犯行。經查，告訴人公司代表人
    張凱惠於原審及本院前審均稱附表部分係被告利用告訴人公司名義向逢懋公司買
    影帶（或委請拷貝影帶），私自銷售於附表部分之各廠商，嗣後逢懋公司向告訴
    人公司索款，並要興訟，告訴人公司不得已而代付等情（參原審刑事卷宗第八十
    四頁正面、反面，及本院前審刑事卷宗第二十頁、第二十一頁），告訴人公司既
    認此係被告個人銷售與新竹名風影視文化公司、高雄龍威影視公司、桃園名流影
    視公司及彰化張良濟，所銷售者非告訴人公司貨品，則其所收取之貨款自非屬告
    訴人公司所有，自無侵占罪可言。至告訴人公司代被告支付與逢懋公司之款項，
    被告應該償還，是屬另一民事問題。因公訴人認此部分與前開論科部分有裁判上
    一罪之連續犯關係，爰不另為無罪之諭知，附此敘明。
據上論斷，應依刑事訴訟法第三百六十九條第一項前段、第三百六十四條、第二百九
十九條第一項前段，刑法第五十六條、第三百三十六條第二項、第七十四條第一款，
罰金罰鍰提高標準條例第一條前段，判決如主文。
本案經檢察官劉靜婉到庭執行職務。
中      華      民      國    九十      年      三      月     十二     日
                            台灣高等法院刑事第十五庭
                                審判長法  官  房  阿  生
                                      法  官  胡  泉  田
                                      法  官  鄧  振  球
右正本證明與原本無異。
如不服本判決應於收受送達後十日內向本院提出上訴書狀，其未敘述上訴之理由者並
得於提起上訴後十日內向本院補提理由書（均須按他造當事人之人數附繕本）。
                                      書記官  洪  秋  帆
中      華      民      國    九十      年      三      月     十四     日
附錄：本案論罪科刑法條全文
刑法第三百三十六條第二項
對於公務上或因公益所持有之物，犯前條第一項之罪者，處一年以上七年以下有期徒
刑，得併科五千元以下罰金。
對於業務上所持有之物，犯前條第一項之罪者，處六月以上五年以下有期徒刑，得併
科三千元以下罰金。
前二項之未遂犯罰之。
附表：
┌──┬─────┬──────────┬─────┬───────┐
│編號│日期      │客戶名稱            │收取金額  │  未繳金額    │
│    │          │                    │（新台幣）│（新台幣）    │
├──┼─────┼──────────┼─────┼───────┤
│一  │82、07、30│新竹名風影視文化公司│31200     │31200         │
├──┼─────┼──────────┼─────┼───────┤
│二  │83、02、03│高雄龍威影視公司    │200885    │200885        │
├──┼─────┼──────────┼─────┼───────┤
│三  │83、06、16│桃園名流影視電業行  │27465     │27465         │
├──┼─────┼──────────┼─────┼───────┤
│四  │83、06、16│彰化張良濟          │58723     │58723      │
└──┴─────┴──────────┴─────┴───────┘


司法院資訊處製作；財團法人民間司法改革基金會備份。
